【裁判字號】    98,家抗,29
【裁判日期】    981020
【裁判案由】    指定親屬會議會員
【裁判全文】
臺灣新竹地方法院民事裁定              98年度家抗字第29號
抗  告  人  甲○○
相  對  人  乙○○
                        號
上列當事人間請求指定親屬會議會員事件，抗告人對於民國98年
9月28日本院98年度司家聲字第166號裁定提起抗告，本院裁定如
下：
    主  文
抗告駁回。
抗告費用新臺幣壹仟元由抗告人負擔。
    理  由
一、抗告意旨略以：抗告人之配偶即相對人乙○○前經臺灣臺中
    地方法院以98年度禁字第112號民事裁定宣告為禁治產人，
    抗告人為其法定監護人。茲為求相對人財產之妥善運用而欲
    召開親屬會議，然相對人已無符合民法第1131條規定所定資
    格之法定親屬會議成員，爰依民法第1132條第1 項規定，聲
    請指定親屬會議成員。又相對人雖於民國98年8 月13日死亡
    ，但同年7 月25日遺有2份土地贈與契約，且此2份贈與契約
    已於同年8月3日送請新竹地政事務所申請移轉過戶，遭以需
    繳交親屬會議同意書為由通知補正並駁回在案，今欲完成土
    地贈與契約達成相對人遺願，故提起本件抗告，請求將原裁
    定廢棄，續行指定親屬會議成員等語。
二、按有權利能力者，有當事人能力；又原告之訴，有原告或被
    告無當事人能力者，法院應以裁定駁回之。但其情形可以補
    正者，審判長應定期間先命補正，民事訴訟法第40條第1 項
    、第249 條第1項第3款分別定有明文。上開民事訴訟法有關
    當事人能力之規定，於非訟事件準用之，非訟事件法第11條
    亦定有明文。次按當事人死亡時，當事人能力即行喪失，因
    此，非訟事件聲請人或相對人於聲請前死亡者，即欠缺當事
    人能力之要件，且此當事人能力要件之欠缺，亦不生補正之
    問題，準此，於非訟事件中以死亡之人為聲請人或相對人，
    該非訟事件之聲請，自非合法。
三、查本件相對人已於98年8 月13日死亡，有相對人戶籍資料附
    卷可參，相對人既已死亡，欠缺非訟當事人能力，且屬無從
    補正之事項，則原審法院駁回抗告人之聲請，於法並無不合
    。抗告意旨所稱：為完成土地贈與程序而需經親屬會議同意
    等語，係指依現行民法第1101條規定，監護人處分受監護人
    之不動產時，應得親屬會議之允許，惟本件相對人業已死亡
    ，其一切權利義務概由全體繼承人承受，已不受前開規定「
    應得親屬會議允許」之限制，從而，抗告意旨指摘原裁定之
    不當求予廢棄改判，並無理由。
四、據上論結，本件抗告無理由，依非訟事件法第46條、第21條
    第2項，民事訴訟法第495條之1第1項、第449條第1項、第95
    條、第78條，裁定如主文。
中    華    民    國    98    年    10    月    20    日
                  民事第二庭  審判長法    官  盧玉潤
                                    法    官  楊明箴
                                    法    官  梁智賢
以上正本係照原本作成。
如不服本裁定，僅得於收受本裁定正本送達後10日內，以適用法
規顯有錯誤為理由，向本院提出再抗告狀，（須附繕本一份及繳
納再抗告裁判費新台幣1,000元），經本院許可後始可再抗告。
中    華    民    國    98    年    10    月    20    日
                                    書 記 官  黃詩傑


司法院資訊處製作；財團法人民間司法改革基金會備份。
